臺灣屏東地方法院刑事判決　　　　　　　　　　　　　九十三年度交易字第五八號
　　公　訴　人　臺灣屏東地方法院檢察署檢察官
　　被　　　告　甲○○
右列被告因過失傷害案件，經檢察官提起公訴（九十三年度偵字第四七三號），本院
判決如左：
    主  文
甲○○因過失傷害人致重傷，處有期徒刑柒月。
    事  實
一、甲○○未考領普通小型車駕駛執照，竟仍於民國九十二年十一月二十四日十七時
    五十分許，駕駛車牌號碼九Ｍ─○五五九號自小客車，沿屏東縣內埔鄉○○村○
    ○路由北往南方向行駛，到達四維路四五號前時，將車輛暫停於路旁休息，至同
    日十八時二十分許車輛起步時，本應注意汽車起步前應顯示方向燈，注意前後左
    右有無障礙或車輛行人，並應讓行進中之車輛行人優先通行，而當時天候陰，夜
    間有照明設備，視距並非不良，柏油路面乾燥無缺陷，亦無其他障礙物，且依其
    智識、能力均無不能注意之情事，竟疏未注意，率爾由路邊往左轉進入車道行駛
    ，適有丙○○騎乘車號ＷＷＦ—七００號機車，沿該路同方向行駛至甲○○之小
    客車左後方，突遇甲○○起步出來，閃避不及，甲○○所駕駛之自小客車左前側
    與丙○○之機車車頭發生碰撞，丙○○因而人車倒地，受有頸脊髓損傷合併四肢
    癱瘓之重傷害。甲○○於肇事後犯罪未被發覺之前，主動向現場處理車禍員警坦
    承肇事，並願接受裁判。
二、案經丙○○訴由屏東縣政府警察局內埔分局移送臺灣屏東地方法院檢察署檢察官
    偵查起訴。
    理  由
一、訊據被告甲○○雖然承認有於上述時地發生車禍，致告訴人丙○○受有重傷之事
    實，然辯稱：「我當時起步的時候，有觀察過車輛前後方，當時是要直行切進內
    車道，應無過失」等語。
二、經查：
  (一)被告於九十二年十一月二十四日十八時二十分許，駕駛車牌號碼九Ｍ─○五五九
    號自小客車，沿屏東縣內埔鄉○○村○○路由北往南方向行駛，到達四維路四五
    號前時，將車輛暫停於路旁休息，至同日十八時二十分許車輛起步時，適有告訴
    人騎乘機車沿該路同方向行駛至被告之小客車左後方，閃避不及，雙方發生碰撞
    等情。業據被告自承在卷，核與告訴人指訴之情節相符，復有道路交通事故調查
    報告表暨現場圖、肇事現場及事故車輛照片共十四幀附卷可參，此部分事實，應
    屬可認定。
  (二)按行車起步前應顯示方向燈，注意前後左有有無障礙或車輛行人，並應讓行進中
    之車輛行人優先通行，道路交通安全規則第八十九條第一項第六款定有明文。被
    告雖一再辯稱伊起步前已觀察過前後方來車，都未發現告訴人始起步云云，惟告
    訴人確實行至該路段被告所駕駛之自小客車後方，若被告於起步前確實注意前後
    左右車輛，自當發現告訴人之來車，被告上開所辯，益徵其於車輛起步時未注意
    前後來車而有違背上開交通安全規則之行為。另事故發生當時，天候為陰天、該
    路段為夜間有照明路段、路面乾燥無缺陷、視距良好無障礙物，有上開道路交通
    事故調查報告表可參，客觀上被告並無不能注意之情事，竟疏未注意其左後方有
    告訴人之來車，即貿然起步駛入快車道，致告訴人閃避不及，與被告之小客車左
    側發生碰撞，被告顯有過失，已甚明灼，至告訴人依遵行方向行駛，就本件事故
    之發生應無任何過失，另本件經送臺灣省高屏澎區車輛行車事故鑑定委員會鑑定
    結果，亦同此認定「一、甲○○無照駕駛自小客車路邊起步未讓行進中車輛先行
    為肇事原因。二、丙○○駕駛輕機車無肇事原因。」，有該會九十三年一月三十
    日高屏澎鑑字第九三０二一一號函在卷可稽。
  (三)告訴人丙○○因本件車禍事故受有頸脊髓損傷合併四肢癱瘓之傷害，有國仁醫院
    診斷證明書一份在卷足參，另經本院就告訴人復原情形函詢國仁醫院，國仁醫院
    表示「丙○○第五頸椎以下感覺功能已完全喪失，無法自行活動肢體，肌力程度
    僅為一至二級，使用腹式呼吸，日常生活完全仰賴他人照顧。恐無治癒可能」，
    有該醫院九十三年五月六日國仁醫字第九三０一二八號函在卷可按。準此，就告
    訴人車禍發生時及現在之病狀而言，告訴人一肢以上機能應屬已毀敗，而為重傷
    害甚明。又告訴人係因本件車禍受有上開重傷害，被告之過失行為與告訴人所受
    傷害間有相當因果關係。
三、核被告甲○○所為，係犯刑法第二百八十四條第一項後段之因過失傷害人致重傷
    罪。被告並未考領駕駛執照一節，業其供明在卷，其因此肇事致人受傷，應依道
    路交通管理處罰條例第八十六條第一項，加重其刑。又被告於肇事後，在有偵查
    犯罪職權之機關或公務員發覺前，留在現場等候處理，並主動向據報前往現場處
    理之警員乙○○坦承肇事並接受裁判等情，業據證人即警員乙○○於本院證述屬
    實，合於自首之要件，應依刑法第六十二條前段之規定，減輕其刑。雖公訴人認
    為被告自始否認犯罪，應不符合自首之要件等語，惟查行為是否構成要件，乃由
    法院加以認定，非憑行為人之承認與否而予以確定，最高法院八十四年台上字第
    八二九號判決可資參照，是認被告之行為仍應符合自首之要件。被告之刑有加重
    、減輕事由，應先加後減。爰審酌被告之素行、過失情節甚為嚴重、告訴人所受
    之創傷極大，且被告迄今仍未與告訴人達成和解，賠償損害，及其犯後態度等一
    切情狀，量處如主文所示之刑。
據上論斷，應依刑事訴訟法第二百九十九條第一項前段，刑法第二百八十四條第二項
後段、第六十二條前段，道路交通管理處罰條例第八十六條第一項，罰金罰鍰提高標
準條例第一條前段，判決如主文。
本案經檢察官蔡榮龍到庭執行職務。
中      華      民      國    九十三    年      七      月    二十九    日
                                      臺灣屏東地方法院交通法庭
                                          審判長法  官簡志瑩
                                                法  官王以齊
              法  官陳姵君
右正本證明與原本無異。
如不服本判決應於收受本判決後送達後十日內向本院提出上訴書狀，其未敘述上訴理
由者，並得於提起上訴後十日內向本院補提理由書狀（均須按他造當事人之人數附繕
本 ）「切勿逕送上級法院」
                                          書記官   許倬維
中      華      民      國    九十三    年      七      月    二十九    日
附錄：
中華民國刑法第二百八十四條
 (過失傷害罪)
因過失傷害人者，處六月以下有期徒刑、拘役或五百元以下罰金，致重傷
者，處一年以下有期徒刑、拘役或五百元以下罰金。
從事業務之人，因業務上之過失傷害人者，處一年以下有期徒刑、拘役或
一千元以下罰金，致重傷者，處三年以下有期徒刑、拘役或二千元以下罰
金。
